# 贸易型收入总额法还是净额法

提问人：法海 时间：2022-06-16 01:10:01
陈版及各位老师，
这两天碰到这个问题，总觉得准则的规定缺乏实操性，很难说是主要责任人或者是控制。查了些上市公司的差错更正，不知道有些经验总结是否可以用作判断依据，具体如下：
看了很多公司的差错更正公告，大部分应该是：
1 ）纯贸易型，自己不用加工整合、纯倒手业务，或者最多简单的整合。
2 ）客户指定供应商。
对于这种几乎没有任何生产或者整合过程，客户为啥从你这边采购而不直接向自己指定的供应商采购？我觉得本质上是占用资金。所以江苏舜天、汇鸿集团都更正了，是因为这些公司融资成本低，相当于给客户放贷款，采购销售等环节实质上应该不参与的，用净额法更能还原真实的业务。所以，如果:
1)没有合理的理由解释客户不直接从指定供应商处采购的.
2 ）公司没有实质性投入或者投入很少的
3 ）明显的迹象是使用公司资金的
满足这些情况应按照净额法确认。
有些贸易型公司，比如独家经销商、大批量低价采购小批量高价卖出、或者有好的区域售后、或者服务比较到位（比如贴近市场，有很多销售人员），我觉得这些贸易收入都有商业合理性，应该按照总额法
还请各位老师指正。

回答人：chenyiwei
你说的净额法情形都是比较常见的情况。我们对于净额法/总额法考虑的根本因素为是否主动“囤货”。这个问题在近一两年来的多次回复和培训讲课中都有提到。

提问人：ying0518 时间：2022-06-29 16:30:55
实务中常见的一些大型电商打着自营旗号的厂商发货，是总额还是净额？这种情况肯定不会有主动囤货的行为，应该从哪些角度分析？

回答人：chenyiwei
净额法可能性更大。

提问人：法海 时间：2022-06-28 23:42:37
陈版，您好，怎么理解主动“囤货”，是指不受客户的直接影响，公司自身有产品的购入需求吗。

回答人：chenyiwei
“囤货”最主要的表现形式是在没有对应销售合同的情况下已经购入并实际控制了相应的商品。即在没有下游客户销售合同的情况下，企业自身根据对未来市场走势的判断，自主决定购入商品，并由此获得了决定以什么价格、在什么时候、对谁销售的完全自主决定权，即此时符合对存货具有“控制权”的会计准则定义（取得相关商品控制权，是指能够主导该商品的使用并从中获得几乎全部的经济利益），同时也享有或承担其公允价值变动、实物毁损灭失等所有权上的主要风险和报酬。

提问人：ying0518 时间：2022-06-30 09:35:51
谢谢陈版回复。
这种交易是不是也可能理解为电商要求厂商为自己提供包括商品和运输的服务？
比如，双方可以约定，如果货物在途中损坏丢失，电商有权要求厂商重新按照客户要求发货，电商受理与商品质量相关的投诉，接受退货，根据销售数量与厂商结算金额不确定的返利而不是根据销售数量取得固定单价的收入等等。也就是说，双方签署的协议当中很可能除厂商配送和自营配送的区别外，其他无区别，这种情况下，是不是仍有可能适用总额法？

回答人：chenyiwei
本帖中所列的因素不是主要考量因素，关键是电商有无对该商品的完全自主控制权，且该控制权是非瞬时性、非过渡性的。

提问人：ying0518 时间：2022-07-01 09:19:16
谢谢陈版回复，这些因素如果都不是，那什么情况下，哪些商业条款的设置，可能会认定电商对商品有完全的自主控制权？
在一个文件中看到以下这段话，表明实务中这种情况下，电商可能会认定为主要责任人而不是代理人。
An SEC staff member said in a speech that the application of the principal-versus-agent application guidance can be especially challenging when an entity never obtains physical possession of a good. While noting that the staff has seen these types of fact patterns with conclusions of both principal and agent, the staff member further discussed certain facts and circumstances of a registrant consultation with OCA in which the SEC staff did not object to a principal determination in a transaction in which certain specialised goods were shipped directly to the end-customer by the vendor (not the registrant). In reaching this conclusion, the SEC staff member reiterated that the determination requires consideration of the definition of control in the standard, which often includes consideration of the indicators in paragraph B37 of IFRS 15. However, inventory risk is only one of those indicators and it is possible that physical possession will not coincide with control of a specified good.

回答人：chenyiwei
要从“对商品的控制权”的定义出发，这一点是确定的。所以我是建议采用“囤货观”，贸易企业如果不囤货就不能用总额法。

提问人：ying0518 时间：2022-07-04 09:21:32
是的，但电商自营当中的厂商配送也是有可能满足控制要求的，简单理解就是，自家物流配送的自营可能是仅要求供应商提供商品，而由厂商配送的自营不仅要求供应商提供商品，同时还要求供应商同时提供运输服务，陈版所述囤货在实务中具体可能会通过什么条款体现？
以厂商配送为例，如前面的帖子提到的，电商要求供应商提供商品和运输服务，同时接受了客户的退货安排，对收到的退货和其他自营模式下的做法一致，无论哪一种发货模式，都是合并计算供应商返利，可能会在厂商配送不足的时候，通过自营物流仓完成一定量的采购以获取更多的返利扣点，这种情况下，能否认定厂商配送仍适用总额法核算？

回答人：chenyiwei
配送方式的差异不应导致总额法/净额法的选择差异？配送方式的差异还有哪些深层次的影响？